【裁判字號】    91,上易,1763
【裁判日期】    920213
【裁判案由】    詐欺等
【裁判全文】
臺灣高等法院高雄分院刑事判決                  九十一年度上易字第一七六三號
    上  訴  人
    即  被  告  甲○○  男  四.
右上訴人因詐欺等案件，不服臺灣高雄地方法院九十一年度易字第一三五六號中華民
國九十一年十一月七日第一審判決（起訴案號：臺灣高雄地方法院檢察署九十一年度
偵字第一一三二號），提起上訴，本院判決如左：
      主  文
原判決關於詐欺及定執行刑部分撤銷。
甲○○連續意圖為自己不法之所有，以詐術使人將本人之物交付，累犯，處有期徒刑
貳年；扣案之牛皮紙袋貳只沒收。
其他上訴駁回。
右開撤銷改判部分所處有期徒刑貳年，扣案之牛皮紙袋貳只沒收；與駁回上訴部分所
處之刑（有期徒刑柒月），應執行有期徒刑貳年陸月，扣案之牛皮紙袋貳只沒收。
      事  實
一、甲○○有多次前科，其於民國八十二、三年間因侵占、詐欺、竊盜及詐欺等案件
    ，經法院先後判處有期徒刑十月、一年、十月、一年二月，並分別經定執行刑一
    年五月、一年十月，又因偽造文書案經判處有期徒刑十月，前開刑期自八十二年
    六月二日起算，至八十六年六月二十五日執行完畢，於八十四年三月九日假釋出
    監，於假釋期間，復又因詐欺罪、偽造有價證券等罪，經法院分別判處有期徒刑
    一年、二年六月，連同假釋經撤銷後之殘刑二年二月二十九日自八十五年三月一
    日起算，指揮書執畢日期為九十年十一月四日，於八十七年十二月一日假釋出監
    ，假釋期滿，未經撤銷假釋，以執行完畢論，仍不知悔改。復意圖為自己不法所
    有之概括犯意，連續於下列時地實施詐騙行為：
(一)、於九十年十二月三十日九時五十分許，撥打（○七）0000000號電話連絡
    高雄市苓雅區○○○路八十八號開設花店之丁○○○（起訴書誤植為丙○○），
    誆稱自己為房東，因欲買屋急須用錢，將委請某代書前往花店向其借取購屋款項
    ，致丁○○○因此陷於錯誤以為房東確有急需之情形下，而同意交付貸與之款項
    後，甲○○便假冒所虛構代書前往上址花店取款，並將其所有內裝報紙之牛皮紙
    袋謊稱為相關交易資料，交付予丁○○○資以取信，詐取新台幣（下同）三萬三
    千六百元。甲○○得逞後，食髓知味，復隔約十餘分鐘後，再打電話至丁○○○
    經營之花店，又以相同理由誆稱還要借用五萬元，經丁○○○之夫丙○○聽出非
    房東聲音，對甲○○稱「你騙我」等語，甲○○始未得逞。
(二)、同年十二月三十日十一時許，撥打（○七）0000000號電話向位在高雄市
    苓雅區○○路三○七號開設花店之乙○○誆稱為其先前位在高雄市○○區○○街
    租處屋主，以在外欠債急需用錢為由向其告貸，致乙○○不疑有他而允諾後，隨
    即在結束通話後，及同日十二時許，再由甲○○撥電話以前述理由，前後兩次前
    往花店向乙○○詐取一萬三千元、三萬六千五百元得逞。
(三)、嗣於九十一年一月四日二十時許（起訴書誤繕為九十年一月四日），甲○○復承
    上開詐欺之概括犯意，再次重施故技，撥打（○七）0000000號電話向在
    高雄市苓雅區○○○路三四五號花店負責人戊○○所僱用之店員謊稱為房東，以
    購屋積欠代書費為由，欲向戊○○借貸九千九百六十元，戊○○與之約定時間交
    付款項後，甲○○遂於同日二十時三十分許，前往戊○○開設之花店取款，戊○○因房東之子剛好在家乃加以求證，甲○○見事機敗露隨即騎機車逃逸，被尾隨
    之戊○○當場逮獲，報警查辦，並扣得作案用之牛皮紙袋一只。
二、甲○○於九十一年一月四日下午十七時許（起訴書誤載為九十年一月四日下午十
    七時許），在高雄市○○○路與水源路口，見ＸＩＱ—二二五號重型機車電門上
    鑰匙尚未取走，認有可乘之機，乃另起不法所有之意圖，竊取朱得英所有之上開
    重型機車得手供己騎用。
二、案經高雄市政府警察局苓雅分局移請臺灣高雄地方法院檢察署檢察官偵查起訴。
      理  由
一、訊據被告甲○○，固坦承有前去丁○○○之花店，收取三萬三千六百元，並隔十
    多分鐘欲行再去拿錢；向乙○○收取一萬三千元、三萬六千五百元；及欲向戊○○借九千九百六十元時，為戊○○當場查獲，惟矢口否認有詐欺及竊盜犯行，辯
    稱伊係受王柏欽、李意興之使喚，前向被害人取款及交付文件，伊並未打電話向
    告訴人騙錢，機車亦是聽從王柏欽告稱說去那裡有機車可騎云云。
二、惟查
（一）被告於警偵訊自白其於上揭時間，打電話謊稱自己是房東因購屋急需款項支付
      代書費為由，向賴蘇貴詐得三萬三千六百元，另向乙○○詐得一萬三千元、三
      萬六千五百元，及前往戊○○經營之花店取款時，為戊○○識破逮捕等情不諱
      ，核與丁○○○、丙○○、乙○○、戊○○於警訊、原審及本院證訴情節相符
      ；被告雖於本院辯稱伊受周代書所利用，並由王柏欽之男子打電話給乙○○，
      叫伊去向丁○○○、乙○○、戊○○收錢云云；惟查被告所辯上情與其於警偵
      自白已有未符，況被告於原審辯稱第一次向乙○○行騙之電話由周代書所打，
      與其在本院所辯係由王柏欽打電話亦不相符；而本院依被告所提出之之證據調
      查表中所指之周代書（即李意興）住址傳訊，並無其人，另被告所稱共犯王柏
      欽係高雄市人，惟經本院向高雄市政府警察局調閱王柏欽口卡，亦無該王柏欽
      之口卡，此分別有送達證書及高雄市政府警察局九十二年一月十三日高市警戶
      字第０九二０００二０七二號函在卷足憑；另被告於原審聲請調查之0000
      000000號行動電話，被告於原審亦供稱為周代書手下之電話號碼，亦無
      法直接證明該周代書與本案有直接關連，被告於本院翻異之詞，無非避重就輕
      之詞，不足採信。
（二）再被告於向丁○○○詐得三萬三千六百元後，隔約十分鐘，即再撥打電話以相
      同事由向丙○○行騙五萬元，為丙○○所識破，迭據丙○○於警訊、原審及本
      院調查時指訴甚詳，被告於本院亦坦承確有欲行再向丙○○收取五萬元被識破
      一節，雖被告辯稱係王柏欽所為，惟本院並查無王柏欽參與共犯等情事，已如
      前述，此部分詐欺未遂犯行，應係被告所為，亦堪認定。
（三）被告於九十一年一月四日下午十七時許，在高雄市○○○路與水源路口，見地
      上有鑰匙，遂取之而開啟朱得英所有停放該處之ＸＩＱ—二二五號重型機車，
      而竊取朱得英所有之上開重型機車得手供己騎用，亦據其於偵查中自白不諱，
      核與被害人朱得英指訴機車被竊情節相符，被告嗣後翻異，改稱係周代書、王
      柏欽告稱在該處有機車可騎云云，無非卸責之詞，亦不足採。
（四）此外並有相片三張、車籍作業系統查詢認可資料、贓物認領保管收據各一紙在
      卷可稽，復有其向戊○○、丁○○○行騙之牛皮紙袋二只扣案可憑，本件事證
      已臻明確，被告甲○○詐欺及竊盜之犯行均堪予認定。
三、核被告甲○○所為，係犯刑法第三百三十九條第一項、第三百二十條第一項之詐
    欺罪及竊盜罪。被告先後多次詐欺既遂、未遂犯行，時間緊接，所犯係構成要件
    相同之罪，顯係基於概括之犯意為之，應依連續犯之規定論以詐欺取財既遂一罪
    ，並加重其刑。其犯竊盜罪與詐欺罪間，犯意各別，行為互異，應予分論併罰。
    又被告有如事實欄所載之前科紀錄，而於八十七年十二月一日假釋出監，執畢日
    期為九十年十一月四日，有臺灣高雄地方法院檢察署刑案資料查註紀錄表及臺灣
    高等法院被告全國前案紀錄表各一份附卷足考，其假釋期滿，未經撤銷假釋，以
    執行完畢論，五年內再犯最重本刑均為有期徒刑以上之二罪，均構成累犯，就其
    所犯詐欺罪遞加重其刑及竊盜罪加重其刑。又公訴人雖未就被告向丙○○詐欺五
    萬元未遂部分起訴，惟此部分與檢察官起訴之詐欺犯行部分，有連續犯裁判上一
    罪之關係，為起訴效力所及，本院自得一併審理之。
四、原審就被告竊盜部分，以被告事證明確，適用刑法第三百二十條第一項、第四十
    七條、罰金罰鍰提高標準條例第一條前段，審酌被告品行非佳，甫執行完畢即再
    犯，及犯後態度等情，量處有期徒刑七月，經核認事用法均無不當，量刑亦稱允
    當，被告上訴意旨，否認犯罪，為無理由，應予駁回。另原審就被告詐欺部分為
    論罪科刑之判決，固非無見，惟查被告以電話向丙○○行騙五萬元部分，原審漏
    未認定，即有未當，被告上訴意旨，否認有詐欺犯行指摘原判決不當，固無理由
    ，惟原判決此部分既有可議，自應將此部分及定執行刑撤銷改判；爰審酌被告前
    科累累，素行非佳，甫執行完畢即再犯本案，嗣後又翻異前詞及其他一切情狀，
    量處有期徒刑二年，並與駁回上訴部分所處之有期徒刑七月定執行刑為有期徒刑
    二年六月，以示懲儆。扣案之牛皮紙袋二只，係被告所有且供其實施上開詐欺行
    為所用之物，業據其供承在卷，爰依刑法第三十八條第一項第二款之規定，併予
    宣告沒收。
五、又被告另案即臺灣台北地方法院九十一年度簡字第二八０號判決確定之竊盜罪，
    其犯罪事實為：被告於九十年十一月二日下午七時三十五分許，自台中搭乘機北
    上台北後，在台北松山機場之停車場內竊取ＣＤＧ─八三七號機車一部。而本案
    被告所犯竊盜罪係在九十一年一月四日下午十七時許（起訴書誤載為九十年一月
    四日下午十七時許），在高雄市○○○路與水源路口。二案犯罪地點相隔甚遠，
    且本案被告在偵查中自白其在九如一路與水源路口看見地上有鑰匙，拿起來發動
    機車，而竊得ＸＩＱ—二二五號機車，被告顯係在路上看見有鑰匙後，始臨時起
    意行竊ＸＩＱ—二二五號機車，故本案與台灣台北地方法院前開確定判決之竊盜
    案無連續犯裁判上一罪之關係，併此敘明。
六、本案雖由被告上訴，但因原審判決適用法條不當而撤銷，本院自得諭知較重於原
    審判決之刑。
據上論結，應依刑事訴訟法第三百六十八條、第三百六十九條第一項前段、第三百六
十四條、第二百九十九條第一項前段、第三百七十條但書，刑法第五十六條、第三百
三十九條第一項、第四十七條、第五十一條第五款、第三十八條第一項第二款，罰金
罰鍰提高標準條例第一條前段，判決如主文。
本案經檢察官張其主到庭執行職務。
中      華      民      國    九十二    年      二      月     十三     日
                              臺灣高等法院高雄分院刑事第五庭
                                  審判長法官  吳水木
                                        法官  洪慶鐘
                                        法官  趙文淵
右正本證明與原本無異。
不得上訴。
                                      書記官  林采瑩
中      華      民      國    九十二    年      二      月     十八     日
附錄本判決論罪科刑適用法條
中華民國刑法第三百三十九條
 (普通詐欺罪)
意圖為自己或第三人不法之所有，以詐術使人將本人或第三人之物交付者，處五年以
下有期徒刑、拘役或科或併科一千元以下罰金。
以前項方法得財產上不法之利益或使第三人得之者，亦同。
前二項之未遂犯罰之。
中華民國刑法第三百二十條
 (普通竊盜罪、竊佔罪)
意圖為自己或第三人不法之所有，而竊取他人之動產者，為竊盜罪，處五年以下有期
徒刑、拘役或五百元以下罰金。
意圖為自己或第三人不法之利益，而竊佔他人之不動產者，依前項之規定處斷。
前二項之未遂犯罰之。
                                                                  Ａ


司法院資訊處製作；財團法人民間司法改革基金會備份。
